臺灣高等法院臺南分院民事判決　94年度上易字第142號
上　訴　人　　有龍建設開發股份有限公司
法定代理人　　庚 ○ ○
訴訟代理人　　蔡 文 斌　律師
　　　　　　　何 冠 慧　律師
　　　　　　　王 建 強　律師
　　　　　　　王 盛 鐸　律師
被 上　訴 人　丁○○○
兼訴訟代理人　丙 ○ ○
上列當事人間請求給付股利事件，上訴人對於中華民國94年6月
10日臺灣臺南地方法院第一審判決（93年度訴字第1540號）提起
上訴，本院於94年11月1日言詞辯論終結，判決如下：
    主  文
上訴駁回。
第二審訴訟費用由上訴人負擔。
    事實及理由
一、被上訴人主張：
(一)、被上訴人係上訴人有龍建設開發股份有限公司（下稱有龍公
    司）之股東，民國（下同）90年6月7日召開股東會，並決議
    依當日之股東名冊及持股比例，於90年11月30日發放89年度
    之股利，惟上訴人並未將股利發放予被上訴人等，卻開列扣
    繳憑單表明被上訴人等有股利收入，增加被上訴人等之所得
    ，迄被上訴人收到股利憑單時，始知有發放股利之情形。查
    (1)被上訴人丁○○○於90年6月7日持有上訴人公司之股數為
    3,263股，持股比例為12.55％，依持股比例被上訴人可分得
    股利新台幣（下同）1,241,098元，扣除可扣抵稅額310,251
    元後，實際可領得930,847元之股利；(2)被上訴人丙○○於
    90年6月7日持有上訴人公司之股數為26股，持股比例為0.1
    ％，依持股比例被上訴人丙○○可分得股利9,889元，扣除
    可扣抵稅額2,472元後，實際可領得7,417元。上訴人公司既
    已決議於90年11月30日發放股利，惟迄今均未發放，爰依公
    司法第232條及235條規定，並依上訴人公司90年6月7日所為
    之股東會決議請求上訴人如數給付。
(二)、被上訴人否認上訴人公司之各股東及董事於90年間有任何口
    頭決議，亦不知90年或91年可獲得股利，被上訴人雖徒有股
    東及董事之名，惟均遭其餘股東及董事排擠（因原始股東李
    武長係被上訴人等之配偶及父，被上訴人係繼承李武長之股
    份），被上訴人均不可能參與公司決策，何況參與分配股利
    之事。再財政部75年10月15台財稅第7525677號函所稱「應
    視同給付」，係指有關核課稅捐部份，縱上訴人公司未實際
    給付，亦應核課被上訴人等之所得稅，而非謂逾6個月後被
    上訴人即不可請求上訴人公司給付股利，否則任何公司都可
    以拖延給付股利之時間而圖利自己無庸給付，亦與民法相關
    規定不合。
(三)、經查上訴人公司確曾於90年6月7日之股東會決議於90年11月
    30日以現金發放股利，並於發放當日當場由股東簽收於簽收
    單上，其餘3人丙○○、李國卿、丁○○○因股利發放至最
    後現金不足，故未發放予3位股東，此有上訴人公司委任代
    理聯捷會計師事務所人員於財政部台灣省南區國稅局（下稱
    南區國稅局）之談話紀錄可稽，顯見上訴人公司確有盈餘並
    除被上訴人2人及李國卿外均已領取現金，故上訴人於鈞院
    所為之抗辯顯係臨訟編撰，並不可採。
(四)、另查，當事人於第二審不得提出新的攻擊或防禦方法，此民
    事訴訟法第447條訂有明文。本件上訴人於原審僅以上訴人
    公司有發放股利之決議但係以分配塔位代替股利之發放，從
    未為如上訴理由所為之抗辯，依前揭規定，上訴人公司自不
    得再為主張，更何況上訴人公司所為之主張顯無理由，亦不
    可採。
(五)、至於上訴人所為抵銷之主張：
    1.有關於88年12月19日所召開之股東會，被上訴人丁○○○
      所申領之數目本係李武長於前依各股東持股比例分配塔位
      時，分配不足之部分再予以補足，並非於原應申領之部分
      申領完後再予先借，故上訴人公司所為主張顯不足採。
    2.至於89年9月23日所召開股東會之決議被上訴人並不同意
      ，且被上訴人亦否認該筆稅金係由上訴人公司代墊，且其
      所製作之文書，均係上訴人公司片面為之，並不足採。
(六)、聲明：上訴駁回。
二、上訴人抗辯：
(一)、上訴人有龍公司之各股東及董事，雖於90年間曾決議要發放
    股利，但當時現金不足，因而口頭上協議，等將來管理委員
    會成立後，確定各股東可領得骨灰位的數目，位置，再發放
    放置骨灰位永久使用權狀，作為股利分配方式，因置骨灰位
    永久使用權狀的市價行情每張8,000到50,000元，由股東依
    取得權狀當時之市價折算股利。且上訴人之現任法定代理人
    庚○○於92年間才接任負責人，不知過去狀況如何，惟據諸
    股東、董事均稱，確實有上述口頭協議，如被上訴人於90年
    或91年即可獲得現金股利，為何2、3年來均遲遲不請求？
(二)、另依南區國稅局台南市分局92年8月15日南區國稅南市一字
    第0920030418號函，及台灣省中區國稅局東山稽徵所92年8
    月28日中區國稅東山二字第0920018069號函，均引述：「經
    查有龍建設開發股份有限公司應付台端之股利，雖實際尚未
    給付，惟因已逾股東決議分配日（90年11月30日）6個月，
    依據財政部75年10月15日台財稅第75256 77號函之規定，應
    視同給付．．．」。依上述法令既已視同給付，被上訴人即
    不得再向上訴人請求。且被上訴人應在91年發現未領得股利
    情形時，就應向公司請求，現在已經超過時間許久。
(三)、上訴人有龍公司於一定期間內不得出售納骨塔，無塔位收入
    ：有龍公司於86年與案外人喜願公司 (負責人戊○○)合作
    興建天都禪寺納骨塔；有龍公司為合建之地主，喜願公司為
    出資興建房屋者。雙方訂有合作契約由喜願公司先行出售喜
    願公司之納骨塔，有龍公司於一定期間內不得出售納骨塔，
    有合建契約可證明。
(四)、上訴人有龍公司曾於股東會決議將部份納骨塔位依股東持股
    比例移轉給每位股東：有龍公司因與喜願公司有於一定期間
    內不得出售納骨塔之約定，有龍公司乃於85年至90年決議，
    將部份納骨塔位依股東持股比例移轉給每位股東，而每位股
    東取得納骨塔位後，除於選取納骨塔位置時，向有龍公司繳
    納1萬元之管理費及營業稅外，並未付錢予有龍公司，有各
    股東領取塔位之紀錄表可稽。而管理費屬天都禪寺納骨塔之
    專款，有龍公司不得將管理費收入用以發放股利。
(五)、有龍公司各股東出售納骨塔位所得，亦未給付任何金錢給有
    龍公司：有龍公司之各股東取得納骨塔位後，股東陸續出售
    其納骨塔位，出售納骨塔位所得亦未給付任何金錢給有龍公
    司，故該期間有龍公司除了納骨塔管理費收入及一些零星雜
    項收入外，並無納骨塔位現金收入。
(六)、有龍公司納骨塔位移轉股東，依稅法規定應視同銷售，有龍
    公司應開立發票申報所得：依加值型及非加值型營業稅法第
    3條：「將貨物之所有權移轉與他人，以取得代價者，為銷
    售貨物。有下列情形之一者，視為銷售貨物：一、營業人以
    其產製、進口、購買供銷售之貨物，轉供營業人自用；或以
    其產製、進口、購買之貨物，無償移轉他人所有者。二、營
    業人解散或廢止營業時所餘存之貨物，或將貨物抵償債務、
    分配與股東或出資人者。…」規定，有龍公司上述移轉納骨
    塔位之行為，屬稅法上之銷售貨物之行為，依稅法規定應開
    立統一發票申報營業稅及營利事業所得稅。89年有龍公司委
    託記帳之會計師發現上述情事，乃告知有龍公司應依稅法規
    定開立及補開立統一發票，並申報營業稅及營利事業所得稅
    ，有龍公司乃以每個納骨塔位6,000元開立及補開立統一發
    票，並申報繳納營業稅及營利事業所得稅，但事實上各股東
    只繳納營業稅及選位管理費。
(七)、有龍公司依稅法規定應申報之所得，主因為分配予股東取得
    塔位而產生，但股東並未付錢給公司：有龍公司90年分配之
    盈餘，乃屬該公司89年度申報之營利事業所得，其產生之銷
    售額主要為稅法規定應開立發票申報之管理費收入（依財政
    部78.5.8台財稅字780630493號函應開立發票）及納骨塔位
    移轉股東之收入，管理費收入屬天都禪寺納骨塔之專款，有
    龍公司不得將管理費收入用以發放股利；而納骨塔位移轉股
    東為稅法上視同銷售之收入，但股東除營業稅外皆未付錢給
    公司，且股東事後轉售其分得之納骨塔位亦皆未付錢給有龍
    公司，有龍公司無管理費以外之現金收入可支付股利給股東
    。被上訴人如要求上訴人應給付股利，被上訴人即應支付李
    武長、丁○○○2人向有龍公司領取的納骨塔位以每個6,000
    元計算之費用。截至90年5月31日止，李武長領取的塔位為
    3773個，丁○○○領取之塔位則有2431個，李武長之繼承人
    應連帶給付3775×6000＝22,650,000，丁○○○則應支付24
    31×6000=14,586,000元。
(八)、退萬步言，即使上訴人應給付被上訴人股利，因被上訴人尚
    應返還上訴人4,828,750元，上訴人聲明主張抵銷：
    1.上訴人88年12月19日召開股東會議，第5項議案為「董事
      長 (李武長先生)暫借永久使用權狀 (即塔位權狀)一事」
      ，經決議「全體股東同意暫借董事長203張，申領人為丁
      ○○○，含先前超領471張，共計674張」，被上訴人為其
      法定繼承人，應就李武長生前向上訴人所借置骨灰位永久
      使用權狀負連帶返還借用物之責。上訴人曾於93年4月9日
      委請律師發函催告返還，但迄無結果，因被上訴人於92年
      2月2日曾出售置骨灰位每個價位發票金額為6,000元，被
      上訴人拒絕返還，應連帶賠償上訴人4,044,000元 (674×
      6,000=4,044,000）。
    2.另依上訴人於89年9月23日召開之股東會議決議，第4項討
      論事項「股東中已申領權狀，尚未依公司規定繳清稅金乙
      案」，經決議：「關於李武長、丁○○○之稅金，暫由公
      司代支付」，嗣上訴人於90年6月2日代繳李武長稅金578,
      550元，丁○○○206,200元，合計784,750元，此部份亦
      在上揭律師催告函中要求歸墊，被上訴人迄亦未返還，被
      上訴人依無因管理及不當得利之法則，亦應負返還代墊款
      之責。被上訴人經上訴人聲明抵銷後，已無餘款。
(九)、聯捷會計師事務所之人員只能證明丁○○○、丙○○、李國
    卿3人沒拿到股利，至於其餘有簽收股利之股東，實際上有
    沒有收到股利，會計師事務所及稅捐機關只能從書面審查，
    根本無從了解其他之股東實際上究竟有沒有收到股利，證人
    乙○○及戊○○已經明白證稱，其他股東都沒拿到股利，被
    上訴人主張其他股東確實有拿到股利，此項積極之事實，依
    舉證責任分配原則，應由被上訴人負舉證責任。
(十)、依民事訴訟法第447條第1項之規定，當事人於二審雖不得提
    出新攻擊或防禦方法，但有下列情形之一者不在此限：
    三、對於在第一審已提出之攻擊或防禦方法為補充者。六、
    如不許其提出，顯失公平者。本件上訴人於原審即主張，於
    90年間雖決議要發放股利，但各股東都知道公司沒有現金可
    發放，各股東間已有默示之協議不向上訴人公司領取，以可
    取得之骨灰塔位使用權狀代之，現上訴人於二審主要是在補
    充說明，上訴人因發放給各股東塔位，依稅法規定視同銷售
    行為，因此產生帳面上之盈餘而有股利，但事實上有龍公司
    並未因發放塔位從各股東獲得銷售上之收入，故各股東所領
    取之塔位，形同股利發放，各股東股利所得應繳之稅金，莫
    不自行負擔繳納。
(十一)、聲明：
    1.原判決廢棄。
    2.被上訴人在第一審之訴及假執行之聲請均駁回。
    3.第一、二審訴訟費用由被上訴人負擔。
三、兩造不爭執之事實：
(一)、被上訴人李蔡金鍛、丙○○為上訴人公司之股東，於90年6
    月7日之持股數分別為3,263股、26股。
(二)、上訴人公司於90年6月7日股東常會決議發放股東股息、紅利
    ，發放日期為90年11月30日，被上訴人應得之股利淨額，李
    蔡金鍛為930,846.8元、丙○○為7,417元（卷8頁股東會議
    記錄及附表）。
(三)、上訴人公司於90年度開立股利憑單予被上訴人李蔡金鍛、丙
    ○○，股利憑單記載股利總額、淨額分別為1,241,098元、3
    30,847元；9,889元、7,417元（卷9、10頁股利憑單）。
(四)、90年6月7日股東會決議發放之股東股利，上訴人公司確實未
    給付予被上訴人2人。
四、本件兩造所爭執者，在於上訴人90年間決議要發放之股東股
    利，是否各股東間已有協議不向上訴人公司領取現金，而將
    來以可取得之骨灰塔位永久使用權狀代之；另被上訴人之請
    求是否已因財政部函釋之視同給付，或逾時效而不得請求？
    茲析述之：
(一)、被上訴人主張其未領取89年度股利，上訴人並不爭執，惟抗
    辯股東均已協議不向公司領取，而以將來可取得之骨灰塔位
    折抵，惟為被上訴人否認。上訴人請求訊問證人乙○○、股
    東戊○○、張德純以資證明。經查：
  1.證人即90年之上訴人公司董事長乙○○證稱：「我之前在公
    司是常務董事，從89年到92年。有開股東會說要分股利，股
    利發放表也是開會當天所製作，股利憑單是之後才開的。因
    為本來公司資本不夠，後來當年有賺錢，所以就要發放股利
    ，但是我沒有拿到股利，因為公司裡面的錢不夠，賺來的錢
    是跑到股本裡面去。（為何沒有賺錢還有開股利憑單？）我
    不清楚，這些表單都是會計師做的，．．．我離開公司很久
    ，對於公司的事都不知情。89年是我當董事長，承辦人員是
    余光華，他簽出來我就蓋章，我不清楚，我都沒有分到股利
    ，但是我也沒有去問為什麼，好像股東說要分塔位，但是哪
    一位股東說要分塔位我也不記得，詳細的情形我忘記了，我
    一個月才來公司一次或是兩次。（﹙提示股東會紀錄﹚開股
    東會當天有無說股利如何發放？如何處理？）時間太久我真
    的想不起來。」（原審卷101－103頁筆錄）；證人戊○○證
    稱：「我應該是有收到類似的股利憑單，但是我確實沒有收
    到錢，因為當時公司的錢都拿去投資，因為當時股東大家都
    知道公司拿不出錢，所以就沒有再去跟公司爭取，．．．（
    按照股利憑單要另外繳稅，沒有收到股利如何繳納？）我們
    都是股東自己就拿錢去繳稅，沒有再跟公司拿錢。那時候是
    否有開會說股利要怎麼分配，我已經忘記了，因為塔正在興
    建，銀行也沒有辦法貸款，所以如果沒有錢就要股東再出資
    ，但是當時的董事長李武長作得很好，都把收進來的錢直接
    轉到投資興建，沒有再跟股東收錢，但是因為公司有賺錢，
    一定要報稅才可以，所以我就自己吸收下來。（是否當時股
    東全部有開會說要自行吸收，還是你自己吸收下來的？）那
    時候有沒有開會我忘記了，但是股東大家都知道公司拿不出
    錢來。．．．繳稅、要不要發股利的問題，是全部的股東都
    知道也都認同，就是說公司沒有錢，所以股利憑單沒辦法拿
    到錢，大家都知道，至於有沒有用其他的分配方法我沒有印
    象，大家就是收到股利憑單自己繳稅就算了，這是我們大家
    共同的想法。（如何確定是大家的共識？）應該是在開會的
    時候有提出來，大家有討論過，但是有沒有會議記錄我已經
    不記得了。被上訴人並沒有在場，因為我是大股東，但是有
    一些是登記我太太小孩名下，出席都是我代表，所以那時候
    被上訴人方面出席的都是李武長代表，討論時應該是李武長
    有在場，當時討論不是每位股東都有來，是大股東代表出席
    。討論的時間我忘記了，那時候還沒有換董事長，李武長還
    在世，是一直到李武長過世之後才推選新的董事長。」（原
    審卷103－105頁筆錄），證人張德純證稱：「我之前只是小
    股東，在有龍公司沒有擔任什麼職務，最近從94年1月到3月
    才擔任執行董事。對那些事情我都不清楚，因為我是跟證人
    白（萬春）買的，我有沒有收到股利憑單我沒有印象，印象
    中我從來沒有分到股利，因為公司都賠錢。我只知道被上訴
    人常常到公司來吵鬧，什麼原因我也不清楚，之前開股東會
    的事情我都不知道，因為我只是小股東，被上訴人的父親是
    原始的創辦人，其他兩位證人也是大股東，所以事情都是他
    們處理，我不清楚。」（原審卷107頁筆錄）。證人有龍公
    司股東戊○○94年10月5日於本院證稱：「（有龍公司塔位
    是由喜願公司來興建？）是的。喜願公司分到塔位60％，有
    龍公司40％，有龍公司部分在按照股東的股份及每一區域比
    例分配，有龍公司沒有專屬部門在賣塔位，興建中有龍公司
    不能賣塔位，有龍公司沒有分配股利，也沒有分配到現金。
    （提示89年度股利分配股利金額852,967元收據？）這是我
    簽的沒有錯。我們每一位股東都有分配塔位，塔位銷售以後
    沒有把錢交給公司，按照稅法規定公司需要銷售發票每個塔
    位6,000元是報給稅捐處塔位的價值，由稅捐處來扣稅，所
    以公司用股利的方式來沖賬，事實上是沒有分配到現金。又
    證人有龍公司股東己○○同日於本院證稱：「（有無分配到
    有龍公司盈餘之股利？）沒有。都是分配塔位，由股東自行
    銷售，我有分配到塔位都沒有銷售，我也沒有付錢給公司，
    因為我還沒有銷售，所以還沒有付錢，如果有銷售塔位要付
    給公司管理費及發票稅，每一個塔位以6,000元來計算，要
    繳300元的發票費用給公司，管理費是有進塔才要繳管理費
    。（88年有龍公司有無盈餘？）88年有龍公司有無盈餘，我
    不清楚，我後來才知道，塔位分配給股東，稅捐處會認為有
    銷售，就要開發票，以便扣綜合所得稅，所以用分配股利的
    方式來處理，實際上公司沒有盈餘分配股利現金，公司只有
    賺管理費，88年管理費還不夠開支，所以不是用管理費來分
    配盈餘。」惟查，證人會計師甲○○94年9月21日於本院證
    稱：「（有龍公司的帳是否由你處理？）89年以後有龍公司
    的帳由我處理。（90年6月7日股東會議有決議發放股利或塔
    位？）他們90年6月7日是發放股利或分配塔位我不知道，90
    年發放股利是89年度的盈餘，有龍公司與建商喜願公司有協
    議，由喜願公司先賣塔位，有龍公司僅收管理費，依稅法規
    定分配塔位等於銷售應開發票，過去沒有開發票所以一時間
    營業額暴增，我建議有龍公司兩個方式，一個是分配股利，
    不用加徵10％所得稅，一個是不分配，就盈餘要加增10％的
    營利事業所得稅，有龍公司選擇分配股利。…89年以前沒有
    開發票，所以累積到89年一次開發票所產生的盈餘。」等語
    。
  2.據上開證人所述證詞，因上訴人公司於89年度有盈餘，因此
    須發放股利，但上訴人公司並無實際發放，股東均未領到股
    利；而依證人戊○○證稱於被上訴人之被繼承人李武長擔任
    董事長期間，固曾在開會時討論公司盈餘轉入投資興建事項
    等情，然查李武長係89年1月25日死亡，有除戶戶籍謄本在
    卷可參（原審卷124頁），而本件決議發放股利之股東會開
    會時間為90年6月7日，於李武長死亡時，尚無法確知上訴人
    公司89年度是否有盈餘，如何討論公司應發放之股利以何種
    方式發放予各股東？且上訴人公司或證人戊○○均未能提出
    公司股東決議股利改以塔位發放之任何相關資料供審酌，是
    證人戊○○所為證言，尚不可採信。加以本件因被上訴人檢
    舉上訴人公司虛報股利所得，依上訴人公司向南區國稅局台
    南市分局所為之說明與提出之資料，90年6月7日之股東會決
    議，股利發放日期為90年11月30日，以現金發放股利，當場
    股東均簽收於簽收單上，其餘3人丙○○、李國卿、丁○○
    ○因股利發放至最後現金不足，故未發放予此3位股東。又
    資產負債表上應付股利金額為945,681元，扣除李國卿（其
    於原審撤回起訴）之股利淨額7,417元，餘938,264元（0000
    00-0000＝938264），為被上訴人2人之股利淨額（930847+7
    417＝938264），故上訴人應給付被上訴人股利938,264元，
    有原審向南區國稅局調閱上訴人公司委任代理聯捷會計師事
    務所人員於南區國稅局之談話紀錄、股東簽收資料可佐（原
    審卷161－190頁參照），可認上訴人抗辯股東口頭協議89年
    度股利以塔位折抵云云，自不可採。
(二)、按利息、紅利、租金、贍養費、退職金及其他1年或不及1年
    之定期給付債權，其各期給付請求權，因5年間不行使而消
    滅，民法第126條定有明文，又依司法院院字第1476號解釋
    ：「股東對於公司每年應分派之股息紅利，如於接受公司通
    知後，有積欠不來領取，或自變更住址，未照章報明公司，
    致公司通知無從送達，均屬自己之過失，若從可行使請求權
    之日起業已經過5年不為請求，依民法第126條規定，應認其
    請求權已因時效而消滅」，是股東請求給付股息、紅利，應
    適用5年之短期時效。本件上訴人公司決議發放股利之時間
    為90年11月30日，而被上訴人於93年11月24日提起本件訴訟
    ，並未逾5年之時效期間。上訴人固據財政部75年10月15日
    台財稅第7525677號函，抗辯其於6個月內尚未給付者，視同
    給付等情，惟查上開財政部函其全文為「主旨：公司組織之
    營利事業應付之股息、紅利，如因股東請求權已罹時效而消
    滅者，得逕予轉列資本公積，無需列為公司其他收入課稅。
    說明：二、所得稅法施行細則第82條第2項規定，公司之應
    付股利，於股東會決議分配盈餘之日起，6個月內尚未給付
    者，視同給付。並應依所得稅法第88條辦理扣繳。嗣後如因
    股東請求權已罹時效而消滅者，得逕予轉列資本公積，無需
    列為公司之其它收入課稅。」故上開函文係用於稅捐機關課
    徵稅捐時之計算方法，與上訴人公司實際是否給付股東股息
    、紅利，及該給付是否逾民法上之時效規定，並無關連，因
    此上訴人抗辯被上訴人請求罹於時效，顯係對法律規定有所
    誤解，亦不可採。
(三)、上訴人主張公司的支出大於收入、上訴人不得將管理費收入
    用以發放股利、股東出售塔位所得，未給付金錢給有龍公司
    、上訴人無管理費以外之現金收入可支付股利給股東云云，
    惟上訴人之收入有管理費收入及年節祭祀雜項收入，上訴人
    收入是否足夠支出與上訴人應否給付股利係屬二事。又上訴
    人應給付被上訴人2人股利938,264元，既已列入資產負債表
    ，公司以何項收入支付被上訴人2人，為上訴人公司之內部
    問題，故上訴人前開主張，不足為採。
(四)、按二人互負債務，而其給付種類相同，並均屆清償期者，各
    得以其債務，與他方之債務，互為抵銷。但依債之性質不能
    抵銷或依當事人之特約不得抵銷者，不在此限，民法第334
    條第1項定有明文。上訴人主張抵銷部分，被上訴人抗辯稱
    有關於88年12月19日所召開之股東會，被上訴人丁○○○所
    申領之數目本係李武長於前依各股東持股比例分配塔位時，
    分配不足之部分再予以補足，並非於原應申領之部分申領完
    後再予先借。至於89年9月23日所召開股東會之決議被上訴
    人並不同意，又被上訴人亦否認該筆稅金係由上訴人公司代
    墊，且其所製作之文書，均係上訴人公司片面為之等語。觀
    諸上訴人公司89年9月23日會議紀錄表所載「四股東中已申
    領權狀，尚未依公司規定繳清稅金乙案檢討。決議：股東尚
    未依公司規定繳清稅金，關於李武長、丁○○○之稅金，暫
    由公司代支付，待統一行銷決定後，由分配金額中，逐一扣
    除。」則被上訴人是否應返還上訴人代繳之稅金，被上訴人
    對上訴人是否負有債務，尚有爭議，與前開民法第334條第1
    項規定互負債務的要件不符。
五、綜上所述，上訴人公司決議於90年11月30日發放89年度之股
    東股息、紅利，被上訴人為上訴人公司之股東，其實際未領
    得該年之股息、紅利，是依公司法第232、235條規定，請求
    上訴人給付股息、紅利，自屬有據。被上訴人丁○○○於90
    年6月7日股東會決議時，其持有股數為3,263股，可領得股
    利淨額930,846.8元，被上訴人丙○○之持有股數為26股，
    可領得股利淨額7,417.11元，發放日期為90年11月30日，有
    上訴人公司股東會決議及發放金額附表可參（原審卷174、
    175頁），是被上訴人請求上訴人給付被上訴人丁○○○930
    ,847元，給付被上訴人丙○○7,417元，及均自股利發放日
    即90年11月30日起至清償日止，按週年利率百分之五計算之
    法定遲延利息，為有理由，應予准許。原審為上訴人敗訴之
    判決，並依兩造陳明，為假執行及免為假執行之宣告，經核
    並無不合。上訴意旨指摘原判決不當，求予廢棄改判，為無
    理由，應予駁回。
六、本件事證已臻明確，兩造其餘攻擊防禦方法及證據資料，核
    與判決之結果不生影響，爰不逐一論述，併此敘明。
七、據上論結，本件上訴為無理由，依民事訴訟法第449條第1項
    、第78條，判決如主文。
中　　華　　民　　國　　94　　年　　11　　月　　15　　日
                  民事第一庭  審判長法　官　王惠一
　　　　　　　　　　　      　　　　法　官  林永茂
　　　　　　　　　　　      　　　　法　官  蘇重信
上為正本係照原本作成。
不得上訴。
中　　華　　民　　國　　94　　年　　11　　月　　15　　日
                                    書記官　黃文生
                                               K
